【裁判字號】    91,上更(一),351
【裁判日期】    920409
【裁判案由】    違反槍砲彈藥刀械管制條例
【裁判全文】
台灣高等法院台中分院刑事判決                九十一年度上更(一)字第三五一號
    上  訴  人
    即  被  告  乙○○
    輔  佐  人  何淑鶯
右上訴人因違反槍砲彈藥刀械管制條例案件，不服臺灣彰化地方法院八十九年度訴字
第一四七號中華民國八十九年六月一日第一審判決（起訴案號：臺灣彰化地方法院檢
察署八十八年度偵字第一一四二四號），經最高法院第一次發回更審，提起上訴，本
院判決如左：
    主  文
原判決撤銷。
乙○○未經許可，持有可發射子彈，具有殺傷力之槍枝，處有期徒刑壹年貳月，併科
罰金新臺幣肆萬伍仟元，罰金如易服勞役，以新臺幣玖佰元即銀元佰元折算壹日。
改造槍枝壹把（含彈匣壹個）及子彈壹顆均沒收。
    事  實
一、乙○○因恐仇家尋釁，乃於民國（以下同）八十八年十一月二十五日下午六時許
    ，至綽號「阿淮」男子住家漁池旁，向綽號「阿淮」男子借用可發射子彈，具有
    殺傷力之仿ＣＯＬＴ廠半自動手槍製造之金屬玩具手槍更換土造金屬槍管改造而
    成之手槍一把及以玩具子彈改造而成，具有殺傷力之子彈三顆（其餘二顆均無殺
    傷力），並回其位於彰化縣彰化市○○里○○街一二一巷八弄十一號居處三樓
    頂樓廢棄鐵皮夾縫中藏放，而未經許可，無故持有之，嗣於八十八年十二月九日
    夜晚十時二十分許，經警查獲，扣得前揭改造手槍一把（含彈匣一個）及改造子
    彈三顆。
二、案經彰化縣警察局移送臺灣彰化地方法院檢察署檢察官偵查起訴。
    理  由
一、訊據上訴人即被告乙○○（以下稱被告）矢口否認有何不法犯行，辯稱：I警方
    違法搜索，不知何以警員會在無其他人會同之下，單獨在住所查獲槍枝及子彈。
    伊懷疑係因伊得罪當地派出所主管，警方狹怨報復栽贓。II查獲地點為隔鄰十三
    號，非伊住處。III警訊時伊因心臟病發，警察以禁止使用藥物，使伊不得不為不
    實自白云云。
二、本院查：
  (一)八十八年十二月九日警政署刑事警察局偵查員林世明等人持台灣台中地方法院檢
    察署檢察官林文亮所核發之搜索票，至被告當時居住之彰化市○○街一二一巷八
    弄十一號執行搜索，於頂樓與十三號交接處查獲四五手槍一支及子彈五顆之事實
    ，業據證人林世明於本院調查時證述明確，並有上開槍彈扣案可查，前開扣案槍
    枝經送內政部警政署刑事警察局鑑定結果：認係仿ＣＯＬＴ廠半自動手槍製造之
    金屬玩具手槍更換土造金屬槍管改造而成，機械性能良好，可擊發適用之子彈，
    有殺傷力，而扣案子彈實際鑑定其中三顆，其中一發因不具火藥及底火，不具有
    子彈之完整結構，無殺傷力，另二顆經試射結果，其中一發係由玩具子彈改造而
    成，可擊發，具殺傷力，另一顆無殺傷力等情，此有內政部警政署刑事警察局八
    十八年十二月二十七日刑鑑字第一三四六二三號鑑驗通知書在卷可憑。因尚有二
    發子彈實際上未經鑑定，本院另將該子彈兩顆，連同鑑定過之上開子彈送請法務
    部調查局鑑定結果，認該二顆子彈，依其組合結構能擊發，以適合槍枝發射於近
    距離具有殺傷力（即鑑定結果二部分）等情，有該局九十二年二月二十七日調科
    參字第九二０００四八八九０號鑑定通知書附卷可憑，是扣案子彈中有三顆具有
    殺傷力應可認定。
  (二)被告以卷附搜索票，「受搜索人姓名欄」係記載「鍾華雄」，而被告之姓名「乙
    ○○」則記載於該欄左側之邊線上；而其「應加搜索處所」欄除記載鍾華雄之住
    址「彰化市○○路○段一四九巷三六號」之外，另在其左側加註被告之租住處「
    彰化市○○路○○街一二一巷八弄十一號」等情，認本件搜索不合法一節。按：
    司法警察（官）執行搜索時，除有（八十九年二月九日）修正前刑事訴訟法第一
    百三十條及第一百三十一條第一項各款所列得逕行搜索之事由以外，均應用搜索
    票。而搜索票應記載：一、應搜索之被告或應扣押之物。二、應加搜索之處所、
    身體或物件。搜索票於偵查中由檢察官簽名，審判中由審判長或受命推事簽名，
    此觀之（八十九年二月九日）修正前刑事訴訟法第一百二十八條、第一百三十條
    及第一百三十一條規定甚明。本院就本件搜索票核發過程，函詢台中地檢署，經
    該署以九十二年三月十七日中檢盛孝八八聲監二二九字第一八三八一號函稱：I
    本搜索票上不同受搜索人及被告處所記載，係依員警線報及監聽執行機關所報，
    認二嫌互有往來，且同在彰化市區故列同一搜索票。II本搜索票因簽發時書記官
    未在座位上，乃由報告員警依前揭資料填載，再由檢察官核閱後核章，方交由員
    警執行。III執行時員警報告鍾華雄未在所在地點而未執行，隨即前往被告處所執
    行搜索並查獲毒品、槍械等物，因案件單純，且涉管轄、羈押問題，而逕移彰化
    地檢署偵辦等語，是依上開證據，難謂本件搜索有何違法之處，本件搜索所得有
    證據能力應無疑義。至搜索查獲上開槍彈處所，依原審法院至現場履勘時，會同
    之證人林世明陳稱：伊搜索至樓頂發現塑膠袋包裝之槍彈後，未移動其存放位置
    ，即呼請其他人員上來等語，並提出於查獲當時，被告指認現場之相片六幀附原
    審卷可查，依相片所示，槍彈放置位置在被告居所十一號與隔鄰陳信如居住之十
    三號相隔之矮牆上方浪板上，是就此部分，亦無違法搜索之問題甚明。
  (三)被告於八十八年十二月九日警詢時供稱：「警方在我住處頂樓所查獲之四五手槍
    一支（含彈匣一個）及改造子彈五顆等物，是因為最近我與一名綽號『阿國』男
    子，約三十歲左右，有糾紛，而『阿國』有放出風聲說要對我不利，我才想起我
    朋友綽號『阿淮』曾經向我提起他之前所租給別人之房子，因被警員查獲竊盜案
    件，『阿淮』事後前去整理房子，有找到一把手槍，並把該把槍枝、子彈藏在漁
    池邊，我因怕『阿國』對我不利，所以才去找『阿淮』一起去挖出該把槍枝子彈
    ，並且將該把手槍及子彈伍顆，拿回我所租住處之頂樓藏放，以防仇家來尋仇」
    「我因為最近有跟人發生糾紛，再加上生意做得並不順利及心情煩悶所以才一時
    誤信他人的話，去吸食安非他命提神，並且才會向朋友取得槍枝防身．．」等語
    。再於八十八年十二月十日下午四時二十四分檢察官偵查訊問時供稱：其係於上
    午十一時十五分許由警方移送地檢署，因為至地檢署時即表示要委任律師，等候
    四小時至訊問時，律師仍未到場，在被告同意下檢察官開始訊問、「（問：在昨
    天晚上十點二十分是否在彰化市○○街被警方查獲安非他命、改造槍枝及子彈？
    ）答：是的」「（問：這些東西是誰的？）答：安非他命是我的，槍及子彈我不
    知是誰的，是在三樓頂查獲的，我不知我家有這些東西」「（問：你在警訊中供
    稱槍彈是朋友『阿淮』」的，因為你怕被阿國報復，才將槍彈藏在頂樓以防仇家
    尋釁？）答：是」「（問：槍彈是從何處拿來的？）答：我在警訊所講說到阿淮
    那邊拿槍彈部分是因為緊張說錯了」等語。再於八十九年二月十八日原審訊問時
    ，原審提示警訊筆錄內容，被告供稱：「（問：是否實在？）答：實在，內容沒
    錯，我確實有這樣說，因我當時嚇到，警員說講一講會放我出去．．他說我若不
    承認，就不讓我回去」等語。再於八十九年三月九日原審訊問時供稱：扣案槍彈
    非伊所有，係在隔壁搜到等語。參酌卷附警訊錄音帶內容經原審法院勘驗結果，
    核與警訊筆錄相符。且訊問員警於訊問過程中語氣平和，無威脅利誘情事，對被
    告之保持緘默、選任辯護人等權利均已充分告知，並係全程錄音，有原審法院勘
    驗筆錄可參。被告雖於偵查中辯稱，警訊中對於槍枝之供述係「因為緊張說錯了
    」云云。然查我國法律禁止人民持有槍械，未經許可私藏槍械，為法所不容，此
    為常人共識，被告如未私藏槍、彈，竟經警員在其家中尋獲槍、彈，被告於驚訝
    錯愕之餘，應係堅詞否認該槍、彈係其藏放，縱再緊張亦不可能編出上開前因後
    果完整之說詞以陷己於罪。又被告於八十八年十二月十日經警方移送檢察官訊問
    時，因被告表明欲委任律師到場，檢察官為此還延後四小時才進行訊問，亦見上
    述，被告果於警訊時遭到不法刑求、脅迫取供之情事，衡情應可向檢察官反應，
    惟綜觀全卷被告並無片語隻字提及，是其所辯，警方以不讓其服藥及不讓其返家
    為脅迫云云難以採信。且被告同時遭警查獲安非他命一包，有搜索扣押證明筆錄
    一份在卷可稽，而被告確有施用安非他命之行為，亦據被告坦承不諱，其因此而
    經原審法院裁定送觀察勒戒，有臺灣高等法院被告全國前案紀錄表在卷足憑，參
    酌前開搜索查獲之槍、彈，足見被告於警訊中之自白與事實相符。被告嗣於偵查
    及法院審理時否認上開犯行，應係卸責之詞不足採信，本件事證明確，被告犯行
    堪以認定。
三、核被告所為，係犯槍砲彈藥刀械管制條例第十一條第四項之未經許可，持有可發
    射子彈，具有殺傷力之槍枝罪及同條例第十二條第四項之未經許可，持有子彈罪
    ，被告所犯二罪，係以一行為犯之，是為想像競合犯，應從一重以未經許可，持
    有可發射子彈，具有殺傷力之槍枝罪處斷。原審予以論罪科刑固非無見，惟原判
    決就有殺傷力之子彈一發漏未依法宣告沒收尚有未洽，被告上訴意旨否認犯罪固
    不足取，惟原判決既有上開可議之處即屬無可維持，應予撤銷改判。爰審酌被告
    犯罪之動機、方法、手段及於本案審理期間一再飾詞卸責，任意推諉攻詰，未見
    絲毫悔意等一切情狀，量處如主文所示之刑，並諭知罰金易服勞役之折算標準，
    以示懲儆。扣案之改造槍枝一把及子彈一發係違禁物，依法宣告沒收，至於另具
    殺傷力之子彈二發，一已擊發，另一發於調查局拆解鑑定均已非違禁物，爰不宣
    告沒收，併予敘明。
四、據上論結，應依刑事訴訟法第三百六十九條第一項前段、第三百六十四條、第二
    百九十九條第一項前段，槍砲彈藥刀械管制條例第十一條第四項、第十二條第四
    項，刑法第十一條前段、第五十五條、第四十二條第二項、第三十八條第一項第
    一款，現行法規所定貨幣單位折算新臺幣條例第二條，罰金罰鍰提高標準條例第
    二條，判決如主文。
本案經檢察官甲○○到庭執行職務。
中      華      民      國    九十二     年      四      月     九      日
                                   臺灣高等法院臺中分院刑事第四庭
                                         審判長法  官  洪  耀  宗
                                               法  官  江  德  千
                                               法  官  劉  登  俊
右正本證明與原本無異。
如不服本判決應於收受送達後十日內向本院提出上訴書狀，其未敘述上訴之理由者並
得於提起上訴後十日內向本院補提理由書（均須按他造當事人之人數附繕本）。
                                               書記官  鄧  智  惠
中      華      民      國   九十二     年      四       月     十     日
                                                                        Ｆ


司法院資訊處製作；財團法人民間司法改革基金會備份。
